最高法院刑事判決　　　　　　　　　　　　　　　　八十七年度台非字第一六三號
　　上訴人　最高法院檢察署檢察總長
　　被　告　甲○○
右上訴人因被告違反肅清煙毒條例案件，對於台灣高等法院中華民國八十六年九月二
日終審確定判決（八十六年度上易字第二○六五號，起訴案號：台灣台北地方法院檢
察署八十五年度偵字第二七二二○號），認為違法，提起非常上訴，本院判決如左：
    主  文
原判決關於甲○○部分撤銷，由台灣高等法院依判決前之程序更為審判。
    理  由
非常上訴理由稱：「按犯罪事實應依證據認定之，無證據不得推定其犯罪事實，刑事
訴訟法第一百五十四條有明文規定。本件原判決認定被告於八十五年十二月三日晚上
十時許，在台北市○○街某餐廳前，向不詳姓名之外籍男子購買疑似大麻膏一塊，購
買前並試用大麻，於同年十二月四日下午一時三十分許，在台北市○○○路○段一六
二號十樓，為警查獲持有疑似大麻膏物品，經採其尿液送驗，有大麻之陽性反應，而
認被告有吸食大麻之事實，依肅清煙毒條例第九條第二項論處被告罪刑；無非以被告
雖否認在臺灣有施用大麻之犯行，辯稱其於查獲之四天前曾在印尼巴里島施用一次；
查被告自承於八十五年十二月三日晚上十時許途經台北市○○街某餐廳前向不詳姓名
外籍男子以新台幣二千五百元購買得大麻膏一塊；被告並不認識該外籍男子，其購買
前自當試用所購者是否確為大麻，以免受騙，該男子提供試用者當為真正之大麻。被
告被查獲時所採之尿液，經法務部調查局檢驗結果，有大麻之反應；被告雖於八十五
年十二月三日入境國內，但並無證據足認其係在國外施用大麻，其辯解不足採信，為
其論據。惟姑不論被告之尿液於八十六年四月二十三日送往法務部調查局檢驗時，距
採取尿液之時間將近五月，檢驗時可能因檢體保存不當，而產生偽陽性反應。查被告
之尿液有大麻之反應，充其量亦僅足以證明被告於採尿前之數日內有吸食大麻之事實
，被告自被查獲時起即始終辯稱其係在十二月三日回國前，在國外吸食大麻，回國後
即未再吸食大麻；並提出蓋有於八十五年十二月三日入境之印戮之護照內頁影本證明
其係於十二月三日回國（見原審卷第三十七頁）。乃原審在無被告於回國後有吸食大
麻之積極證據下，竟以被告向不詳姓名之外籍男子購買前自當試用所購者是否確為大
麻，以免受騙，該男子提供試用者當為真正之大麻等推測之詞，資為判斷之基礎，其
關於證據上之理由顯有未備，亦有認定事實不依證據之違背法令。爰依刑事訴訟法第
四百四十一條、第四百四十三條提起非常上訴，以資糾正。」
本院按犯罪事實應依證據認定之，無證據不得推定其犯罪事實，刑事訴訟法第一百五
十四條定有明文。本件原判決認定被告於民國八十五年十二月三日晚上十時許，在台
北市○○街某餐廳前，向不詳外籍男子購買疑似大麻膏一塊，購買前並試用大麻，嗣
於同年十二月四日下午一時三十分許，在台北市○○○路○段一六二號十樓之六，為
警查獲其持有疑似大麻膏物品，經採其尿液送驗，有大麻之陽性反應等情，因而撤銷
初審諭知被告無罪之判決，改判論處被告施用麻煙罪刑。係以被告雖否認在臺灣有施
用大麻犯行，辯稱僅被查獲四天前曾在印尼巴里島施用一次等語。然被告自承其於八
十五年十二月三日晚上十時許，途經台北市○○街某餐廳前，向不詳外籍男子以新台
幣二千五百元購得大麻膏一塊，被告並不認識該外籍男子，其購買前自當試用所購者
是否確為大麻，以免受騙，該男子提供試用者當為真正之大麻。被告被查獲時所採之
尿液，經送法務部調查局檢驗結果，確有大麻反應，雖被告係於八十五年十二月三日
入境，但並無證據足認其施用大麻是在國外，被告所辯不足採信，為其論據。惟查被
告自被查獲時起，即始終供稱其係八十五年十二月三日返國之前，在國外吸食大麻，
回國之後即未再施用，並提出護照內頁影本證明確係十二月三日返國。而警方於十二
月四日下午一時三十分許，在台北市○○○路○段一六二號十樓之六，查獲被告所稱
向不詳外籍男子購買疑似大麻膏之褐色塊狀物品，經檢送法務部調查局鑑定結果，並
非大麻膏，亦無煙毒禁藥反應，有法務部調查局鑑定通知書可憑（見偵卷第二一頁）
。被告既始終否認十二月三日返國之後曾施用大麻，辯稱僅被查獲四天前在印尼巴里
島施用一次云云。被告所稱向不詳外籍男子購買之大麻膏，經送鑑定結果，亦非真正
之大麻膏，而被告於十二月四日被查獲之後，採尿驗出大麻反應，僅能證明其在採尿
前數日內曾施用大麻，不足據以認定被告係十二月三日回國當晚十時許，向該外籍男
子購買疑似大麻膏前所試用，而非在中華民國領域外之印尼巴里島施用。原審未待進
一步查證，在無積極證據足以證明被告在購買疑似大麻膏前，曾經試用真正之大麻，
遽以被告向該外籍男子購買前當會試用，以免受騙，以及該外籍男子提供給被告試用
者，當為真正之大麻等推測之詞，資為判決之基礎，顯有認定事實不依證據及判決理
由不備之違法。案經確定，且於被告不利。非常上訴意旨，執以指摘，洵有理由。應
由本院將原判決撤銷，由原審法院依判決前之程序更為審判，以資糾正，並維被告審
級利益。
據上論結，應依刑事訴訟法第四百四十七條第二項、第一項第一款，判決如主文。
中      華      民      國    八十七    年      六      月      四      日
                              最高法院刑事第六庭
                                  審判長法官  黃  劍  青
                                        法官  劉  敬  一
                                        法官  林  增  福
                                        法官  邵  燕  玲
                                        法官  張  清  埤
      右正本證明與原本無異
                                              書  記  官
中      華      民      國    八十七    年      六      月     十一     日
